臺灣高等法院交通事件裁定　　　　　　100年度交抗字第151號
抗　告　人
即受處分人　蕭政忠
上列抗告人因違反道路交通管理處罰條例案件，不服臺灣板橋地
方法院，中華民國99年12月31日所為裁定（99年度交聲字第2361
號），提起抗告，本院裁定如下：
    主  文
原裁定撤銷，發回臺灣板橋地方法院。
    理  由
一、原處分意旨略以：異議人即受處分人蕭政忠於民國99年6月8
    日晚上8時3分許，駕駛車牌號碼831-MH號營業小客車，在新
    北市板橋區○○○路○段（亞東醫院門口），因有「不遵守
    道路交通標誌之指示（紅燈越線臨停行人穿越道上）」之違
    規行為，經警當場製單舉發，爰依道路交通管理處罰條例第
    60條第2項第3款規定，裁處受處分人罰鍰新臺幣（下同）90
    0元等語。
二、原裁定意旨略以：依異議人於原審審理時陳稱：伊當天是綠
    燈越線臨停在行人穿越道，但員警是等紅燈才上前開紅燈越
    線的罰單等語（見原審卷第20頁）；及證人即舉發異議人之
    員警李仁杰於原審審理時具結證稱：伊舉發的地點是異議人
    提的照片(一)(二)的地點，但該處並非是計程車排班處，那
    邊整條南雅南路2段或1段都是紅線，沒有停車格也沒有設置
    招呼站，伊在舉發時，伊看到現場有2台車，伊看到異議人
    是第1台車已紅燈越線臨停在行人穿越道，會妨礙到就醫或
    看病的人行走的方向等語（見原審卷第20頁反面）。原審復
    當庭勘驗證人李仁杰所庭呈舉發當時之現場錄影光碟，勘驗
    結果為：「畫面一開始南雅南路2段亞東醫院門口交通號誌
    即為紅燈之狀況，員警上前取締時，有2台計程車停在南雅
    南路2段路旁，其中第1台即異議人831-MH計程車即已佔據班
    馬線停在南雅南路2段路旁，員警旋即上前告知這是紅燈，
    不可以在該處紅燈臨停，並依法開單舉發，異議人此時下車
    向員警求情，員警不理會異議人之求情繼續開單。」（見原
    審卷第20頁反面、21頁），俱徵異議人於舉發當時確有臨停
    於行人穿越道之違規行為。經原審進一步詢問證人當天取締
    時距離異議人多遠乙節，證人李仁杰證稱：伊當天騎警用機
    車從亞東醫院急診處下車，該處與異議人同方向，伊步行到
    異議人的地方約10幾公尺，伊看到異議人的時候確實是紅燈
    ，但異議人在綠燈時就已經越線停在那裡了，伊上前取締時
    燈號是變成紅燈等語（見原審卷第21頁），原審因而依本案
    現存證據認定異議人確有於綠燈時即已臨停於行人穿越道上
    之違規行為，而與道路交通管理處罰條例第60條第2項第3款
    所定之違規要件不符，應構成道路交通管理處罰條例第55條
    第1款所規定之汽車駕駛人在行人穿越道臨時停車之違規行
    為，原處分機關疏未詳查，遽依道路交通管理處罰條例第60
    條第2項第3款予以裁罰，容有未洽，本件異議人執此聲明異
    議，為有理由，爰審酌異議人此部分違規之各相關情狀，及
    違反道路交通管理事件統一裁罰基準表之相關罰鍰標準，裁
    處異議人6百元罰鍰等語。
三、抗告意旨略以：抗告人於99年6月8日晚間20時許，駕駛車牌
    號碼831-MH營業小客車違規臨停於亞東醫院門口候客，當時
    行人稀少且僅佔用行人穿越道寬度之4分之1，並未影響行人
    穿越馬路，此有李仁杰警員庭呈之光碟可稽，原審僅以抗告
    人違規臨停，不問有無妨害交通即裁處最重罰鍰600元，即
    有違誤。又抗告人並未於舉發單上簽名，則警員之舉發行為
    即有瑕疵，原裁定隻字未提，亦有疏失。請本院撤銷原審裁
    定，另為適法之裁定等語。
四、經查：
  (一)按橋樑、隧道、圓環、障礙物對面、鐵路平交道、人行道、
    行人穿越道、快車道等處，不得臨時停車，汽車駕駛人在行
    人穿越道內臨時停車者，處新臺幣300元以上600元以下罰鍰
    ，道路交通安全規則第111條第1項第1款、道路交通管理處
    罰條例第55條第1款分別定有明文。又行為人有違反上開條
    例之情形者，舉發員警應填製舉發違反道路交通管理事件通
    知單（下稱舉發通知單），將通知聯交付該駕駛人或行為人
    簽名或蓋章收受之；拒絕簽章者，仍應將通知聯交付該駕駛
    人或行為人收受，並記明其事由及交付之時間；拒絕收受者
    ，應告知其應到案時間及處所，並記明事由與告知事項，視
    為已收受，違反道路交通管理事件統一裁罰基準及處理細則
    第11條第1項第1款亦有明定。
  (二)按抗告人蕭政忠駕駛其所有之車牌號碼831-MH號自用小客車
    ，於99年6月8日20時3分許，在新北市板橋區○○○路○段（
    亞東醫院門口），因有「不遵守道路交通標誌之指示」之違
    規行為，經警當場製單舉發，嗣經原處分機關即交通部公路
    總局臺北區○○○○○道路交通管理處罰條例第60條第2項
    第3款規定，於99年7月21日裁處異議人罰鍰900元，抗告人
    提起異議後，經原審法院認定抗告人係成立「於行人穿越道
    上臨時停車」之違規行為，而將原處分撤銷，改依同條例第
    55條第1項第1款之規定，裁處抗告人罰鍰600元等情，此為
    抗告人所不爭執，並有證人即本件舉發員警李仁杰於原審審
    理時證述綦詳，且有臺北縣政府警察局北縣警交大字第C000
    00000號舉發違反道路交通管理事件通知單、交通部公路總
    局臺北區監理所99年7月21日北監營裁字第裁40-C00000 000
    號裁決書、臺灣板橋地方法院99年度交聲字第2361號裁定等
    附卷可稽（見原審卷第6-8、20-21、27-28頁），是抗告人
    確有「於行人穿越道上臨時停車」之違規行為，係屬事證明
    確，堪以認定。
  (三)惟關於抗告意旨稱其並未於舉發通知單上簽名，警員之舉發
    行為有瑕疵一節，查證人即本件舉發員警李仁杰於原審審理
    時結證稱：異議人有無簽收罰單我沒有印象，但我有告知異
    議人違規事由、到案期限等語（見原審卷第21頁），且查卷
    內事證並無本件舉發違反道路交通管理事件通知單移送聯、
    存根聯可資佐證，是抗告人是否於舉發通知單上收受人簽章
    欄位內簽名、本件舉發員警是否於舉發通知單移送聯、存根
    聯上依法載明抗告人拒絕簽名之事由及交付通知聯與抗告人
    之時間等節，尚乏相關事證證明，此部分亦未據原審詳為調
    查；是此部分事實已有未明，則本件舉發員警是否已完成書
    面舉發程序、原處分機關得否逕依上開違反道路交通管理事
    件統一裁罰基準及處理細則第11條第1項第1款規定視為抗告
    人已收受舉發單，即有疑義。
  (四)綜上，抗告人於行人穿越道上臨時停車之違規事實，固堪認
    定，惟抗告人是否拒絕於舉發違規通知單上簽章、本件舉發
    員警是否依法於舉發通知單上記載事由及交付之時間、該通
    知單是否依法視為抗告人已收受等節，均未據原審詳予查明
    ，原審即遽為裁處抗告人罰鍰600元，於法即有未當。抗告
    意旨指摘原裁定不當，求予撤銷改判，為有理由，應由本院
    將原裁定撤銷，發回原審法院，另詳為調查審認，並為適法
    之處理。
五、據上論結，應依道路交通事件處理辦法第25條，刑事訴訟法
    第413條，裁定如主文。
中    華    民    國   100    年    2     月    23    日
                  刑事第十庭  審判長法  官  宋  祺
                                    法  官  高玉舜
                                    法  官  陳明珠
以上正本證明與原本無異。
不得再抗告。
                                    書記官  胡勤義
中    華    民    國   100    年    2     月    24    日